臺灣高等法院臺中分院刑事判決　　　 100年度上易字第1474號
上　訴　人　臺灣臺中地方法院檢察署檢察官
上　訴　人
即　被　告　周宗德
上列上訴人因竊盜等案件，不服臺灣臺中地方法院100年度易緝
字第265號中華民國100年9月29日第一審判決（起訴案號：臺灣
臺中地方法院檢察署98年度偵字第6949號，移送併辦案號：同署
100度偵緝字第1339號），提起上訴，本院判決如下：
    主  文
上訴駁回。
    理  由
一、依刑事訴訟法第350條、第361條、第362條、第367條規定，
    不服地方法院之第一審判決而上訴者，須提出上訴書狀，並
    應敘述具體理由，為上訴必備之程式；其所提出之書狀未敘
    述上訴理由，或僅曾以言詞陳述上訴理由者，均應於上訴期
    間屆滿後20日內補提理由書於第一審法院。第一審法院經形
    式審查，認逾期未補提上訴理由者，應定期間先命補正；逾
    期未補正者，為上訴不合法律上之程式，應以裁定駁回。倘
    已提出上訴理由，但所提非屬具體理由者，則由第二審法院
    以上訴不合法律上之程式，判決駁回。而所謂具體理由，必
    係依據卷內既有訴訟資料或提出新事證，指摘或表明第一審
    判決有何採證認事、用法或量刑等足以影響判決本旨之不當
    或違法，而構成應予撤銷之具體事由，始克當之（例如：依
    憑證據法則具體指出所採證據何以不具證據能力，或依憑卷
    證資料，明確指出所為證據證明力之判斷如何違背經驗、論
    理法則）；倘僅泛言原判決認定事實錯誤、違背法令、量刑
    失之過重或輕縱，而未依上揭意旨指出具體事由，或形式上
    雖已指出具體事由，然該事由縱使屬實，亦不足以認為原判
    決有何不當或違法者（例如：對不具有調查必要性之證據，
    法院未依聲請調查亦未說明理由，或援用證據不當，但除去
    該證據仍應為同一事實之認定），皆難謂係具體理由，俾與
    第二審上訴制度旨在請求第二審法院撤銷、變更第一審不當
    或違法之判決，以實現個案救濟之立法目的相契合，並節制
    濫行上訴（最高法院97年度臺上字第892號判決意旨可資參
    照）。又理由是否具體，則屬第二審法院審查之範圍，不在
    命補正之列，亦即上訴書狀已記載理由，並有具體之敘述時
    ，其上訴既屬合法，第二審法院固應就其理由之是否可取，
    為實體之審理及判斷；如認其上訴書狀雖記載理由，但並未
    具體敘述時，則無須再命補正，可逕認其上訴不合法，以判
    決駁回之（此有最高法院97年度臺上字第1281號判決意旨可
    參）。
二、檢察官及上訴人即被告周宗德（下稱被告）均不服原審判決
    提起上訴：
  (一)檢察官上訴理由略以：原審諭知被告於警方權利告知書、逮
    捕通知書上偽造署押後交回警員處理之行為，與於「調查筆
    錄」、「偵訊筆錄」偽簽署押相同，應僅成立偽造署押罪，
    固非無見，惟查：上開情形究係成立偽造署押罪，抑或係成
    立行使偽造私文書罪，原本見解各異，惟目前審判實務似已
    趨於一致，認係成立行使偽造私文書罪，如臺灣高等法院暨
    所屬法院93年法律座談會第3號提案即採此說。又司法院對
    在逮捕通知書上偽造他人之署押及指印問題，於民國（下同
    ）92年6月25日亦有所指正，其內容為：「在逮捕通知書上
    偽造他人之署押及指印，即表示收受逮捕通知書之意思，已
    含有收據性質，所為自應成立偽造私文書罪，非單純之偽造
    署押罪，原判決論以偽造署押罪，適用法則不當」。準此，
    本件被告於起訴書附表編號第6臺中縣警察局執行拘提逮捕
    告知本人通知書、告知親友通知書，編號第7告知嫌疑人權
    利事項證明書上分別偽造「周炎森」之署名及指印，嗣持交
    查獲之警員，分別表示「周炎森」受通知已為警察機關依法
    逕行拘提、逮捕及被告知罪名及必須接受偵訊，並可以行使
    緘默、選任辯護人及請求調查有利證據等權利之意，均足以
    生損害於「周炎森」及偵查機關對犯罪偵查之正確性，而此
    等文件均足認係刑法第210條之私文書，故被告所為，應係
    犯刑法第216條、第210條之行使偽造私文書罪，乃原判決認
    僅構成刑法第217條第1項之偽造署押罪，似有誤會，爰依法
    提起上訴云云。
  (二)被告上訴理由略以：原審判決附表編號9、10部分，記載之
    時間與偵訊時間並不符合，顯有犯罪事實誤載之虞；又原審
    判處被告應執行有期徒刑7月，應屬過重，請審酌被告犯後
    態度等一切情狀予以酌減云云。
三、經查：
  (一)就被告於警詢時告知嫌疑人權利事項證明書、逮捕通知書上
    偽造署押，應構成何罪部分，原審業已敘明被告於警方權利
    告知書、逮捕通知書上偽造署押後交回警員處理之行為，與
    於「調查筆錄」、「偵訊筆錄」偽簽署押相同，應僅成立偽
    造署押罪（最高法院91年度臺非字第294號、第295號判決可
    資參照）。至於檢察官上訴意旨所稱之臺灣高等法院暨所屬
    法院93年法律座談會第3號提案，後經臺灣高等法院轉請司
    法院函最高法院研討，經最高法院討論後認為：(一)警方依刑
    事訴訟法第88條之1第4項、提審法第2條第1項等規定，所製
    作之「逮捕通知書」，記載被逮捕人何以遭逮捕或拘提等情
    ，其「通知本人聯」或「通知家屬聯」，如備有「收受人簽
    章」欄，由形式上觀察，於該欄內簽名及捺指印，即足表示
    由該姓名之人收受斯項通知書之證明。提案所示之犯罪行為
    人如於「逮捕通知書」之「收受人簽章」欄，偽造他人署押
    ，即足表示由該被偽造者收受斯項通知書之證明。其後，將
    之交付警方，應成立刑法第216條、第210條之行使造私文書
    罪。本院歷來判決就上揭情形，均認成立行使偽造私文書，
    迄無不同見解。(二)本院91年度臺非字第294號判決，係就警
    方以「通知」之文件踐行刑事訴訟法第95條等所定告知程序
    時，被告於該「通知」之「被調查詢問人」欄下偽簽姓名者
    ，該「通知」實質上與詢問筆錄無異，並未表示另外製作何
    種文書，故論以偽造署押罪，又本院91年度臺非字第295號
    判決，係以被告於「逮捕通知書」之「被通知人簽章」欄偽
    簽他人姓名捺指印，因非在「收受人簽章」欄為之，而僅處
    於受通知者之地位，尚不能表示其係有製作何種文書之意思
    及曾為何項之意思表示，故認為成立偽造署押罪，此二案之
    認定之犯罪事實，與上述(一)之情形並不相同等情，此有最高
    法院94年8月12日臺文字第0940000506號函1份附卷可憑。是
    依上述說明，「逮捕通知書」之「通知本人聯」或「通知家
    屬聯」、權利告知書，應視其內為「收受人簽章」欄或「被
    通知人簽章」欄，而異其成立之罪名，若為「收受人簽章」
    欄，因足表示由該被偽造者收受斯項通知書之證明而行使，
    應成立刑法第216條、第210條之行使造私文書罪；若為「被
    通知人簽章」欄，因僅處於受通知者之地位，尚不能表示其
    係有製作何種文書之意思及曾為何項之意思表示，故認為成
    立刑法第217條第1項之偽造署押罪。而本案之「臺中縣警察
    局執行拘提逮捕告知本人通知書、告知親友通知書」，均係
    記載「被通知人簽名捺印」欄，另告知嫌疑人權利事項證明
    書亦載明「被告知人」欄（見中縣烏警偵字第0980000518號
    卷第22至24頁），參照上揭說明，被告此時因僅處受通知者
    之地位，不能認為其有偽造私文書之意思表示，自僅能成立
    刑法第217條第1項之偽造署押罪，原審關於此部分之法律適
    用，並無違誤。另上訴意旨所提及之92年6月25日指正內容
    ，其僅係供法院審理案件之參考，不具有拘束力，且其內容
    亦與上開最高法院函並無差異，只是其未詳予區分逮捕通知
    書之簽章欄性質。是以，檢察官此部分上訴意旨應有誤會。
  (二)次按刑罰之量定，屬法院自由裁量之職權行使，應審酌刑法
    第57條所列各款事由及一切情狀，為酌量輕重之標準，並非
    漫無限制；量刑輕重係屬事實審法院得依職權自由裁量之事
    項，苟已斟酌刑法第57條各款所列情狀而未逾越法定刑度，
    不得遽指為違法；且在同一犯罪事實與情節，如別無其他加
    重或減輕之原因，下級審量定之刑，亦無過重或失輕之不當
    情形，則上級審法院對下級審法院之職權行使，原則上應予
    尊重（最高法院72年臺上字第6696號、75年臺上字第7033號
    判例及85年度臺上字第2446號判決意旨參照）。原審以被告
    竊盜及偽造署押之罪證明確，並審酌被告素行不良（參臺灣
    高等法院被告前案紀錄表），國中畢業之智識程度、經濟勉
    強維持之生活狀況（見警卷被告調查筆錄受詢問人資料），
    平日以臨時工為業，僅因缺交通工具，為便利代步所需之意
    圖及目的，即趁機竊取他人之自用小客車供己私用，侵害被
    害人財產法益，自應予以相當之非難，且其為逃避刑責，竟
    冒用兄長「周炎森」名義應訊，對警察機關偵辦案件之正確
    性及周炎森所生危害之程度甚鉅，惟念及犯後坦承犯罪，犯
    後態度尚佳等一切情狀，就竊盜及偽造署押之犯行分別量處
    有期徒刑4月、4月，並定應執行之刑為有期徒刑7月（均得
    以新臺幣1千元之折算標準易科罰金）。原審顯係本於被告
    之責任為基礎，並已具體斟酌刑法第57條所列情形而為量定
    ，並未偏執一端，而有失之過重之情事，依上開最高法院判
    例、判決意旨，不得遽指為違法。況且，本院審酌原審就被
    告上訴所指稱之犯罪態度部分業已加以審酌，且對被告所犯
    二罪之量刑，均是從低度量刑，被告上訴意旨仍指原審判決
    量刑顯屬過重云云，顯有誤會。另外，被告上訴意旨所稱：
    原審判決附表編號9、10部分，記載之時間與偵訊時間並不
    符合云云，經本院形式上查核後，其所載偽造之署名及指印
    枚數及偽造之犯罪時間（見98年度偵字第4078號卷第7至8頁
    ），並無錯誤，而附表所載之偽造署押總數亦與主文之記載
    相符，被告此部分上訴尚有誤會。
四、綜上所述，本院依形式上觀察認原審判決認事用法並無違法
    或不當之處，量刑亦屬妥適，檢察官及被告上訴理由並未依
    據卷內既有訴訟資料或提出新事證，指摘或表明第一審判決
    有何採證認事、用法或量刑等足以影響判決本旨之不當或違
    法，而構成應予撤銷之具體事由，自非屬得上訴第二審之具
    體理由。依上揭法律規定及判決意旨，檢察官及被告提起之
    第二審上訴不合法律上程式，爰不經言詞辯論，判決駁回上
    訴。
據上論斷，應依刑事訴訟法第367條前段、第372條，判決如主文
。
中    華    民    國   100    年    11    月    30    日
            刑事第十庭    審判長法  官  江  錫  麟
                                法  官  胡  文  傑
                                法  官  周  瑞  芬
以上正本證明與原本無異。
竊盜部分不得上訴。
偽造署押部分，檢察官如認為成立行使偽造私文書罪，如不服本
判決應於收受送達後10日內向本院提出上訴書狀，其未敘述上訴
之理由者並得於提起上訴後10日內向本院補提理由書（均須按他
造當事人之人數附繕本）。
                                書記官  廖  婉  菁
中    華    民    國   100    年    11    月    30    日